【裁判字號】    90,台上,5045
【裁判日期】    900816
【裁判案由】    偽造有價證券
【裁判全文】
最高法院刑事判決                                九十年度台上字第五○四五號
    上  訴  人  甲○○
右上訴人因偽造有價證券案件，不服台灣高等法院中華民國八十八年四月二十八日第
二審判決（八十八年度上訴字第八九○號，起訴案號：台灣板橋地方法院檢察署八十
七年度偵字第四五九五、四八三九號），提起上訴，本院判決如左：
    主  文
上訴駁回。
    理  由
一偽造有價證券部分：
按刑事訴訟法第三百七十七條規定，上訴於第三審法院，非以判決違背法令為理由，
不得為之。是提起第三審上訴，應以原判決違背法令為理由，係屬法定要件。如果上
訴理由狀並未依據卷內訴訟資料，具體指摘原判決不適用何種法則或如何適用不當，
或所指摘原判決違法情事，顯與法律規定得為第三審上訴理由之違法情形，不相適合
時，均應認其上訴為違背法律上之程式，予以駁回。本件上訴意旨略稱：(一)、本件起
訴書係記載，上訴人甲○○於蓋好「劉維濤」印章之支票上，偽填金額及日期。而原
判決係認定上訴人於蓋妥發票人「唐×琦」印文之支票，偽填金額，與起訴事實不同
。原判決未說明「唐×琦」與劉維濤之關係，即就此未經起訴之事實予以判決，有未
經請求之事項而予以判決之違法。(二)、原判決附表所示之偽造支票，係綽號「阿明」
者持以向上訴人調現，並授權上訴人填寫金額日期，原判決未詳予調查「阿明」是否
有正當權源可授權上訴人填載金額及日期，以及「阿明」是該支票之發票人或是背書
人，即以推測之詞認定上訴人有偽造支票之犯行，採證違法等語。
惟查本件原判決認定上訴人有原判決事實欄所記載之偽造有價證券之犯行，係依憑上
訴人之供述、證人劉維濤、厲健來、高錫堅、鍾慧珠之證言、卷附掛失止付票據提示
人資料查報表二紙、票據掛失止付通知書一紙、如原判決附表所示之偽造支票及退票
理由單影本各二張等相關證據，予以綜合判斷，因而維持第一審依牽連犯論處上訴人
共同連續意圖供行使之用，而偽造有價證券罪刑（累犯）部分之判決，駁回上訴人在
第二審之上訴，已詳予說明其所憑之證據及其認定之理由。而以上訴人否認有偽造有
價證券之犯行，辯稱：該二張支票係伊工廠工人「阿明」持供擔保向伊調現新台幣（
下同）三萬元，「阿明」說該支票係其所有，因其不會寫字，故由伊填寫金額及日期
，伊亦受騙云云。然查該二張支票，係劉維濤失竊之空白支票，已據劉維濤供明，而
上訴人已坦承曾有二次申請開戶領用支票之經驗，應知蓋妥發票人印章之空白支票，
除發票人或得到發票人授權之人外，均不得自填載金額及日期，而該二張支票之發
票人並非「阿明」，上訴人竟依「阿明」之指示在其上填寫金額及日期，且僅借款三
萬元，而竟在該二張支票上分別填寫五萬四千七百元及四萬三千元，顯與常情違背，
其謂受「阿明」之騙，已無可取。而上訴人又始終無法提供「阿明」之真實姓名、住
所，以供傳訊調查，因認其所辯係卸責之詞，不足採信，於理由內予以指駁。復明
檢察官另起訴上訴人牽連犯竊盜、詐欺部分，尚屬不能證明，因公訴人認此部分與科
刑部分，有裁判上一罪關係，依審判不可分原則，不另為無罪之諭知。所為論斷均有
卷存資料可資覆按，從形式上觀察並無所謂違背法令之情形存在。按原判決所認定上
訴人所偽造之如原判決附表所示之支票二張，與起訴書所記載之上訴人所偽造之支票
，其付款人、票號、發票日、金額均相同，僅其發票人起訴書誤載為「劉維濤」，原
判決依據卷內之資料，將之更正為「唐×琦」，是其審判之基本事實與起訴之事實均
屬相同，難謂有未受請求之事項予以判決之情形。其餘上訴意旨或就原判決已調查說
明之事項，或就原審採證認事及判斷證據證明力之合法職權行使，徒憑己意，漫指其
違法，再為單純之事實爭執，顯與法律規定得為第三審上訴理由之違法情形不相適合
。此部分之上訴為違背法律上之程式，應予駁回。
二收受贓物部分：
按刑事訴訟法第三百七十六條所列各罪之案件，經第二審判決者，不得上訴於第三審
法院，法有明文。本件上訴人牽連犯收受贓物罪部分，原判決認係成立刑法第三百四
十九條第一項之罪，核屬刑事訴訟法第三百七十六條第四款之案件，依上開說明，既
經第二審判決，自不得上訴於第三審法院。縱此部分與前述上訴人偽造有價證券罪部
分有牽連犯關係，為裁判上一罪，但其偽造有價證券罪部分之上訴為不合法，本院應
從程序上予以駁回，而無從為實體上判決，對於輕罪部分之此部分，亦無從適用審判
不可分原則，為實體上審判。上訴人竟復一併提起上訴，顯為法所不許，應予駁回。
據上論結，應依刑事訴訟法第三百九十五條前段，判決如主文。
中      華      民      國     九十     年      八      月     十六     日
                              最高法院刑事第四庭
                                  審判長法官  董  明  霈
                                        法官  丁  錦  清
                                        法官  林  茂  雄
                                        法官  王  居  財
                                        法官  張  祺  祥
      右正本證明與原本無異
                                              書  記  官
中      華      民      國     九十     年      八      月    二十二    日


司法院資訊處製作；財團法人民間司法改革基金會備份。
